臺灣基隆地方法院刑事裁定
111年度聲字第497號
聲明異議人  
即  受刑人  蔡美娥


                   （現於法務部○○○○○○○○○執行   中）
選任辯護人  張寧洲律師
上列聲明異議人即受刑人因擄人勒贖案件，認為臺灣新北地方檢
察署檢察官之執行指揮（107年度執助辛字第2331號）不當，聲
明異議，本院裁定如下：
    主  文
異議駁回。
    理  由
一、本件聲明異議意旨略以：
　㈠聲明異議人即受刑人蔡美娥（下稱異議人）前因懲治盜匪條
    例案件，經本院86年度重訴緝字第1號、重訴字第2號合併判
    決，判處無期徒刑，迭經台灣高等法院、最高法院分別以86
    年度上重訴字第55號、86年度上訴字第3862號及87年度臺上
    字2898號判決上訴駁回並確定（下稱前案）。異議人入監執
    行後，於民國100年3月29日假釋出監（假釋期間付保護管束
    ，保護管束期滿日為110年9月4日）。其於假釋期間之104年
    3月間至105年6月間，因違反毒品危害防制條例案件，經臺
    灣新北地方法院以105年訴字第1155號判決，判處應執行有
    期徒刑4年確定（下稱後案）。因而前案假釋經撤銷，臺灣
    新北地方檢察署檢察官依刑法第79條之1第5項規定，執行殘
    餘刑期以25年計算，核發107年執助辛字第2331號執行指揮
    書(下稱執行指揮書)執行殘刑。然前案行為時間在85年5月
    間，異議人主張前案假釋經撤銷，應依刑法第2條規定之從
    舊從輕原則，適用行為時之舊法，即83年1月28日修正公布
    之刑法，撤銷假釋殘餘刑期應以10年計算，上開執行指揮書
    以25年計算殘餘刑期，顯已違反刑法第2條第1項從舊從輕及
    憲法罪刑相當原則。
　㈡另依刑事訴訟法第484條、第486條之規定，經聲明異議所為
    之裁定，其審查標的為檢察官執行之指揮有所不當，並無置
    受刑人於重複之刑事訴追與審判處罰的危險之中，且法無明
    文禁止當事人以同一原因或事由再行聲明異議，自無一事不
    再理原則之適用。綜上，爰依刑事訴訟法第484條規定聲明
    異議等語。
二、按受刑人或其法定代理人或配偶，以檢察官執行之指揮為不
    當者，得向諭知該裁判之法院聲明異議，刑事訴訟法第484
    條定有明文。故聲明異議限於受刑人或其法定代理人或配偶
    始得提起，且其審查標的為檢察官執行之指揮有無不當，既
    無陷受刑人處於更不利地位之危險及負擔，復無置受刑人於
    重複審問處罰的危險或磨耗之中，自與一事不再理原則之核
    心價值與目的有別。基於有權利即有救濟之原則，人民認為
    其權利或法律上利益遭受侵害時，得本於主體之地位，向法
    院請求依正當法律程序公平審判，以獲及時有效救濟之機會
    ，此乃訴訟權保障之核心內容。聲明異議之本旨，係對檢察
    官之指揮執行，認有不當時之救濟方法，以撤銷或變更該不
    當之執行指揮，倘經法院以無理由而裁定駁回確定，聲明異
    議人以同一事由再行提起，除非法律明文予以限制（如刑事
    訴訟法第434條第3項，刑事補償法第17條第4項、第24條第2
    項、第25條第1 項）外，即應予容忍，不宜擴大解釋一事不
    再理原則之射程，而否准聲明異議再行提起。刑事訴訟法有
    關聲明異議之裁定，並無明文禁止受刑人或其法定代理人或
    配偶以同一原因或事由再行聲明異議，自不能因其可能涉及
    刑之執行之實體上裁判事項，即謂有一事不再理原則之適用
    （最高法院110年度臺抗大字第1314號裁定意旨參照)。參酌
    上開最高法院裁定意旨，法院依刑事訴訟法第484條，就聲
    明異議人所為之裁定無一事不再理原則之適用，是本件異議
    人雖以同一原因事由再行聲明異議，本院仍應予以實體審核
    ，先予敘明。
三、又以刑事訴訟法第484條規定所稱「諭知該裁判之法院」，
    乃指對被告為有罪判決，於主文內實際宣示其主刑、從刑及
    相關沒收之裁判而言（最高法院111年度臺聲字第136號裁定
    意旨參照）；且是以「檢察官執行指揮不當者」為限，必檢
    察官有積極執行指揮之違法或執行方法有不當等情形，始足
    當之。而假釋處分經撤銷，殘餘刑期如何執行，則依刑法第
    79條之1第5項、刑法施行法第7條之2規定執行之。故檢察官
    倘係依前揭規定，指揮執行殘餘刑期，即無不當之可言（最
    高法院110年度臺抗字第53號、109年度臺抗字第1344號、第
    599號裁定意旨參照）。　　　　　　　　
四、經查：
　㈠異議人所犯前案係因懲治盜匪條例案件，經本院以86年度重
    訴緝字第1 號、86年度重訴字第2 號合併判決，判處無期徒
    刑，異議人不服判決而提起上訴，經臺灣高等法院以86年度
    上重訴字55號、上訴字第3862號判決上訴駁回，再經最高法
    院以87年度臺上字2898號判決駁回上訴而確定。異議人於88
    年5月25日入監執行，因前案曾經羈押，刑期自87年9月3日
    起算，並於100年3月29日因無期徒刑假釋出監，假釋期間付
    保護管束，觀護結束日期為110年9月4日。異議人另於前開
    假釋期間，因販賣第二級毒品違反毒品危害防制條例案件，
    經臺灣新北地方法院以105年度訴字第1155號判決，判處應
    執行有期徒刑4年，於106年11月14日確定。前案之假釋經撤
    銷，嗣臺灣新北地方檢察署檢察官於107年7月17日核發107
    年執助辛字第2331號執行指揮書，其上記載受刑人即異議人
    之罪名及刑期為「擄人勒贖」、「無期徒刑」，並於備註欄
    記載「本件係執行撤銷假釋殘刑，依刑法第79條之1第5項規
    定，執行刑期以25年計算」等情，有臺灣高等法院被告前案
    紀錄表、前案歷審判決與後案判決列印資料及上開執行指揮
    書等件在卷可稽，此部分事實首堪認定。
　㈡異議人前案行為後，刑法關於假釋之相關規定（刑法第78條
    、第79條、第79條之1，刑法施行法第7條之1、第7條之2）
    雖經多次修正及增訂（其中第79條之1部分參見附表）。惟
    前述修正後規定，僅係刑罰執行方法之變更，並非科處犯罪
    行為人刑罰法令之變更，依程序從新之原則，應逕依新法規
    定適用，毋庸依刑法第2條為新舊法之比較(最高法院109年
    度臺抗字第599號裁定意旨參照)。申言之，刑法中法律變更
    ，係依其對象與性質決定適用關係，假釋的法律適用關係不
    是以行為時作為適用，而是以假釋時作為判斷基準。法律發
    生變更，其適用關係的決定基準，必須有實際的假釋存在，
    否則假釋期間起算與計算的前提事由不存在，根本無假釋期
    間規定適用的問題。蓋假釋期間規定如何適用，並非靜態法
    律規定觀察，而是必須從其法規範適用的前提對象作為認定
    標準。因此，假釋期間的修正，乃至於假釋撤銷事由的法律
    變更，其有新舊比較情況，僅在於實際假釋狀態跨越新舊規
    範，方有檢討的餘地（柯耀程，刑法修正後之適用問題，最
    高法院學術研究會叢書(12)，2006年，頁217-221）。且觀
    之95年7月1日施行之刑法第79條之1第5項規定：「經撤銷假
    釋執行殘餘刑期者，無期徒刑於執行滿25年，有期徒刑於全
    部執行完畢後，再接續執行他刑，第1項有關合併計算執行
    期間之規定不適用之」、刑法施行法第7條之2第2項規定：
    「因撤銷假釋執行殘餘刑期，其撤銷之原因事實發生在86年
    11月26日刑法修正公布後，94年1月7日刑法修正施行前者，
    依86年11月26日修正公布之刑法第79條之1規定合併計算其
    殘餘刑期與他刑應執行之期間。但其原因事實行為終了或犯
    罪結果之發生在94年1月7日刑法修正施行後者，依94年1月7
    日修正施行之刑法第79條之1規定合併計算其殘餘刑期與他
    刑應執行之期間」。是以，撤銷假釋與否及撤銷假釋後殘餘
    刑期之計算，均應以「撤銷假釋原因事實發生之時間」為其
    適用法律之基準。　　　
　㈢觀諸上開㈠所述，異議人於前案確定執行後，在100年3月29日
    假釋出監，後案另於104年3月間至105年6月間，因販賣第二
    級毒品經判處罪刑，於106年11月14日確定，嗣假釋經撤銷
    。因而，本件撤銷假釋之原因事實發生在94年2月2日修正公
    布、95年7月1日生效施行後，揆諸上開說明，依刑法施行法
    第7條之2第2項規定，自應適用修正後刑法第79條之1第5項
    規定計算其無期徒刑經撤銷假釋應執行之殘餘刑期。準此，
    上開執行指揮書載明「本件係執行撤假釋殘刑，依刑法第79
    條之1第5項規定，執行刑期以25年計算」等語，於法並無不
    合。異議人聲明意旨主張撤銷假釋殘餘刑期應依舊法10年計
    算一情，即有誤解。
五、綜上所述，臺灣新北地方檢察署檢察官所核發之107年執助
    辛字第2331號執行指揮書，內容所載於法有據，並無違誤，
    本件聲明異議為無理由，應予駁回。
據上論斷，應依刑事訴訟法第486條，裁定如主文。
中　　華　　民　　國　　111 　年　　10　　月　　4 　　日
                    刑事第四庭  法　官　呂美玲
以上正本證明與原本無異。　
對於本件裁定如有不服，應於收受送達後5日內，向本院提出抗
告書狀，敘述抗告之理由，抗告於臺灣高等法院。　　　　　　
中　　華　　民　　國　　111 　年　　10　　月　　4 　　日
                                書記官　洪福基

附表：
編號 條文 一 民國 83 年 01 月 28 日 第 79-1 條 二以上徒刑併執行者，第七十七條所定最低應執行之期間，合併計算之。 前項情形，併執行無期徒刑者，適用無期徒刑假釋之規定；二以上有期徒刑合併刑期逾三十年，而接續執行逾十年者，亦得許假釋。 依第一項規定合併計算執行期間而假釋者，前條第一項規定之期間，亦合併計算之。 有期徒刑假釋後所餘刑期逾十年者，準用前條第一項無期徒刑假釋之規定。前項合併計算後之期間逾十年者，亦同。 二 民國 86 年 11 月 26 日 第 79-1 條 二以上徒刑併執行者，第七十七條所定最低應執行之期間，合併計算之。 前項情形，併執行無期徒刑者，適用無期徒刑假釋之規定；二以上有期徒刑合併刑期逾三十年，而接續執行逾十五年者，亦得許假釋。 依第一項規定合併計算執行期間而假釋者，前條第一項規定之期間，亦合併計算之。 前項合併計算後之期間逾十五年者，準用前條第一項無期徒刑假釋之規定。 經撤銷假釋執行殘餘刑期者，無期徒刑於執行滿二十年，有期徒刑於全部執行完畢後，再接續執行他刑，第一項有關合併計算執行期間之規定不適用之。 三 民國 94 年 02 月 02 日 第 79-1 條 二以上徒刑併執行者，第七十七條所定最低應執行之期間，合併計算之。 前項情形，併執行無期徒刑者，適用無期徒刑假釋之規定；二以上有期徒刑合併刑期逾四十年，而接續執行逾二十年者，亦得許假釋。但有第七十七條第二項第二款之情形者，不在此限。 依第一項規定合併計算執行期間而假釋者，前條第一項規定之期間，亦合併計算之。 前項合併計算後之期間逾二十年者，準用前條第一項無期徒刑假釋之規定。 經撤銷假釋執行殘餘刑期者，無期徒刑於執行滿二十五年，有期徒刑於全部執行完畢後，再接續執行他刑，第一項有關合併計算執行期間之規定不適用之。